臺灣高雄地方法院刑事判決
111年度易字第46號
公  訴  人  臺灣高雄地方檢察署檢察官    
被      告  林錞蓁





選任辯護人  楊昌禧律師
上列被告因詐欺等案件，經檢察官提起公訴（109年度偵字第183
08號），被告於準備程序進行中，就被訴事實為有罪之陳述，經
受命法官告知簡式審判程序之旨，並聽取被告、辯護人與公訴人
之意見後，由本院合議庭裁定由受命法官獨任依簡式審判程序審
理，判決如下：
    主  文
林錞蓁犯詐欺取財罪，處有期徒刑壹年。未扣案犯罪所得新臺幣
陸佰捌拾柒萬捌仟貳佰陸拾柒元沒收，於全部或一部不能沒收或
不宜執行沒收時，追徵其價額；又犯詐欺取財罪，處有期徒刑柒
月。應執行有期徒刑壹年伍月。
    事  實
一、緣林錞蓁自民國100 年7 月15日起，擔任永友應用科技有限
    公司（原先址設高雄市○○區○○○路000 號，於101 年10月11
    日變更地址為高雄市○○區○○○路00號8 樓，再於104年8 月26
    日變更地址為高雄市○○區○○○路000 號2 樓；下稱永友公司
    ）之負責人，為公司法第8 條第1 項規定之公司負責人暨商
    業會計法第4 條規定之商業負責人，明知永友公司未實際銷
    售貨物或提供勞務予李霖股份有限公司（下稱李霖公司）、
    華翰科技股份有限公司（下稱華翰公司；負責人為林錞蓁）
    、翰佑科技股份有限公司（下稱翰佑公司；負責人為林錞蓁
    ），竟填製內容虛偽不實之會計憑證即統一發票，交付予上
    開營業人充當進項憑證使用，或明知未向上開營業人實際進
    貨，仍取得上開營業人所開立不實統一發票，作為永友公司
    之進項憑證使用（林錞蓁此部分違反商業會計法及稅捐稽徵
    法等犯行，經本院以108年度訴緝字第31號判決判處罪刑確
    定），以此方式虛增永友公司之營業額，營造出永友公司營
    運良好之假象。而林錞蓁明知銀行辦理授信業務，審核評估
    放款時，倘知悉審核文件有虛偽情形將無核貸可能，竟意圖
    為永友公司不法之所有，各基於詐欺取財及行使業務上登載
    不實文書之犯意，分別於102年3月18日、102年6月21日，以
    永友公司名義，向華南商業銀行南高雄分行（下稱華南銀行
    ）申請貸款，並先於102年3月5日、102年6月21日，各持附
    表編號1、2所示載有永友公司101年7月至102年2月各期營業
    人銷售額與稅額申報書（401）、營利事業所得稅結算申報
    書、資產負債表或損益表等不實文件交予華南銀行審核，致
    華南銀行於評估是否核准永友公司貸款申請時陷於錯誤，誤
    以為永友公司營運狀況良好，履約能力無虞，而於附表編號
    1、2所示日期，核准貸給如附表編號1、2所示款項至永友公
    司及其指定之帳戶，永友公司因而各詐得新臺幣（下同）8,
    000,000元、3,900,000元。嗣因財政部高雄國稅局告發永友
    公司違反稅捐稽徵法，始悉上情。
二、案經法務部調查局高雄市調查處移送臺灣高雄地方檢察官偵
    查起訴。
    理  由
一、被告林錞蓁（下稱被告）所犯係死刑、無期徒刑、最輕本刑
    為3年以上有期徒刑以外之罪，其於準備程序進行中就被訴
    事實為有罪之陳述，經受命法官告知簡式審判程序之旨，並
    聽取當事人之意見後，本院合議庭認無不得或不宜改依簡式
    審判程序進行之情形，爰依刑事訴訟法第273條之1第1項、
    第284條之1規定，裁定由受命法官獨任進行簡式審判程序。
    是本件證據調查依刑事訴訟法第273條之2規定，不受同法第
    159條第1項、第161條之2、第161條之3、第163條之1及第16
    4條至170條規定之限制。
二、上揭事實，業據被告於本院審理時坦承不諱（見本院易字卷
    第163頁），核與證人即華南銀行專員張忠信於調詢、偵查
    及本院審理中所證述之情節大致相符（見高市法字第109685
    82690號卷宗【調查卷】第93至100頁、雄檢109年度偵字第1
    8308號卷宗【偵卷】第193至196頁、本院易字卷第165至167
    頁），並有法務部調查局高雄市調查處109年9月1日高市法
    字第1968582690號刑事案件移送書、桃園地檢署檢察官108
    年度偵字第2419號起訴書、高雄地檢署檢察官107年度偵字
    第4961號起訴書、本院108年度訴緝字第31號判決、臺灣高
    等法院高雄分院109年度上訴字第1091號判決、102年3月18
    日授信額（限）度申請書暨附件永友公司資料表、聲明書、
    華南商業銀行南高雄分行109年9月22日華南高催字第109000
    0118號函暨永友公司申請貸款相關資料（98年至100年資產
    負債表、營利事業所得稅結算申報書、營利事業所得稅結算
    網路申報書、101年度營利事業所得稅結算申報書及網路申
    報書資料封面、繳款書、99年至101年12月營業人銷售額與
    稅額申報書（401）、不動產買賣契約、土地登記謄本、權
    狀及地籍圖、102年3月19日及102年6月28日授信契約書、10
    2年3月20日授信動撥申請書兼借款憑證2份、102年7月4日授
    信動撥申請書兼借款憑證、貸款金額匯款單及存款明細）、
    證人張忠信提供之被告申貸時永友公司暫結資料（101年12
    月31日及102年4月30日資產負債表、101年1月1日至101年12
    月31日及102年1月1日至102年4月30日損益表、102年1至6月
    營業人銷售額與稅額申報書）、財政部高雄國稅局110年9月
    14日財高國稅審四字第1100109140號函暨永友公司101營利
    事業所得稅結算申報書、更正核定書、101及102年各類所得
    資料清單、華南商業銀行南高雄分行110年10月8日華南高催
    字第11000123號函、華南商業銀行南高雄分行111年3月4日
    華南高催字第11100023號函暨永友公司授信申請書、授信契
    約書、授信動撥申請書兼借款憑證、本院108年度訴緝字第3
    1號商業會計法案卷宗、財政部高雄國稅局106年6月7日財高
    國稅審四字第1060000627號刑事案件告發書（見偵卷第3至7
    、31至49、53至147、203至257、261至273、293至301、357
    頁、調查卷第211至267、271頁、易字卷第25至39頁、雄檢1
    06年度他字第4600號卷宗第2至5頁）等件在卷可稽，足認被
    告上開任意性自白與事實相符。從而，本案事證明確，被告
    如事實欄所載之犯行洵堪認定，應依法論科。
三、論罪科刑
  ㈠新舊法比較之說明
　⒈按行為後法律有變更者，適用行為時之法律，但行為後之法
    律有利於行為人者，適用最有利於行為人之法律，刑法第2 
    條第1項定有明文。查被告行為後，刑法第339條第1項業於1
    03年6月18日經總統以華總一義字第10300093721號令修正公
    布，並自同年月20日施行，修正前刑法第339條第1項規定：
    「意圖為自己或第三人不法之所有，以詐術使人將本人或第
    三人之物交付者，處5年以下有期徒刑、拘役或科或併科1千
    元以下罰金。」，修正後該條文則規定：「意圖為自己或第
    三人不法之所有，以詐術使人將本人或第三人之物交付者，
    處5 年以下有期徒刑、拘役或科或併科50萬元以下罰金。」
    ，比較新舊法之結果，以修正前刑法第339條第1項之規定有
    利於被告，依刑法第2條第1項前段規定，本件應適用被告行
    為時即修正前刑法第339條第1項規定。
　⒉又被告行為後，刑法第215條於108年12月27日修正生效，惟
    此次修正，僅係將相關刑法分則條文中之罰金刑依原刑法施
    行法第1條之1第2項之罰金刑提高標準加以通盤換算後之結
    果，實質上不生有利或不利被告之影響，應逕行適用修正後
    之規定，而無新舊法比較問題。
  ㈡論罪
　　核被告就附表編號1至2所示兩次所為，均係犯修正前刑法第
    339條第1項詐欺取財罪與刑法第216、215條行使業務登載不
    實文書罪。被告就業務上登載不實文書如附表編號1①、②、
    編號2②、④所示之低度行為，復為其行使如附表附表編號1①
    、②、編號2②、④所示之高度行為所吸收，不另論罪（被告就
    附表編號1③、編號2⑤至⑦所示不實文書，係在另案業已偽造
    ，故無偽造為行使所吸收之問題）。又被告行使如附表編號
    1、2所示業務登載不實文書，目的在於向華南銀行詐欺取財
    ，係基於一意思決意為之，屬於一行為觸犯數罪名之想像競
    合犯，應依刑法第55條規定前段，從一重之修正前刑法第33
    9條第1項詐欺取財罪處斷（共2罪）。
　㈢科刑
　⒈爰審酌被告明知如附表編號1、2所示業務登載不實文書，未
    能真實反應永友公司營運狀況，竟持附表編號1、2所示不實
    文書向華南銀行行使，據而申請貸款，造成華南銀行受有財
    產上之損失，自應予以相當之非難；惟念及被告終能於本院
    審理時坦承犯行，且就附表編號1所示貸款，被告業已清償
    部分，就附表編號2所示貸款，因被告尚有提供不動產供華
    南銀行設定抵押，經被告先償還部分款項及拍賣設定抵押之
    不動產後，業已全部清償完畢，堪認被告存有幡然悔悟之心
    ；兼衡被告自陳入監前為永友公司負責人、已婚育有各1名1
    8歲、19歲之子女、患有乳房腫瘤，以及被告於本案犯罪之
    動機、手段暨被害人所受之損害情形等一切情狀，就被告所
    犯如附表編號1、2所示2罪，分別量處如主文所示之刑。
　⒉又按刑法第51條數罪併罰定執行刑之立法方式，採限制加重
    原則，亦即非以累加方式定應執行刑，本件被告所犯如附表
    編號1至2所示犯行，時間分別在102年3月、6月，且行使業
    務登載不實文書之詐欺手法大抵相同，如以實質累加方式定
    應執行刑，則處罰之刑度顯將超過其行為之不法內涵，違反
    罪責原則，及考量因生命有限，刑罰對被告造成之痛苦程度
    ，係隨刑度增加而生加乘效果，非以等比方式增加，是以隨
    罪數增加遞減刑罰方式，當足以評價被告行為不法性之法理
    （即多數犯罪責任遞減原則），因而就被告所犯如附表編號
    1至2所示之刑，定其應執行之刑如主文所示。
四、沒收部分：
  ⒈按刑法關於沒收之規定，已於104 年12月30日修正公布，並
    於105年 7月1日施行。且沒收、非拘束人身自由之保安處分
    適用裁判時之法律；沒收，除有特別規定者外，於裁判時併
    宣告之，修正後刑法第 2條第2項、第40條第1項分別定有明
    文。是以，本案有關沒收部分之諭知，即應適用裁判時即修
    正後刑法之相關規定論處。又刑法第38條之1第1 項、第3項
    分別規定：「犯罪所得，屬於犯罪行為人者，沒收之。但有
    特別規定者，依其規定。」「前二項之沒收，於全部或一部
    不能沒收或不宜執行沒收時，追徵其價額。」。
　⒉本案被告向被害人華南銀行詐得如附表編號1、2所示款項，
    屬於犯罪所得無誤，經被告給付部分本金及拍賣被告原設定
    抵押如附表編號2所示貸款之不動產予以清償後，核屬被告
    業已發還於被害人之情，是被告就附表編號1所示貸款未清
    償部分為6,878,267元，就附表編號2所示部分，則已全額清
    償，此有華南銀行110年10月8日華南高催字第11000123號函
    存卷可參（見偵卷第357頁），是被告尚取得如附表編號1所
    示犯罪所得為6,878,267元，爰依刑法第38條之1第1項、第3
    項規定，隨同於被告所犯如附表編號1所示之罪，宣告沒收
    ，並諭知於全部或一部不能沒收或不宜執行沒收時，追徵其
    價額。至華南銀行於111年5月4日函覆本院：被告就附表編
    號1、2各積欠華南銀行本金各6,911,477元、3,800,246元等
    語（見本院卷第123頁），惟經本院詢問兩次函覆內容差異
    之原因，據華南銀行行員稱：110年10月8日華南高催字第11
    000123號函是華南銀行內帳，也就是本行目前實際受償情形
    ，111年5月4日華南高催字第1110055號函所示是華南銀行外
    帳，亦即之前拍賣不動產所得價金先充違約金再充利息，是
    兩次函復積欠本金方有所不同等語，有本院111年5月10日公
    務電話紀錄可憑（見本院卷第137頁），可知華南銀行函覆
    本院非華南銀行實際受償情形，自難憑此遽為不利於被告之
    認定，併予敘明。
據上論斷，應依刑事訴訟法第273條之1第1項、第299條第1項前
段，刑法第2條第1項前段、（修正前）第339條第1項、第215條
、第216條、第55條、第41條第1項前段、第38條之1第1項、第3
項，刑法施行法第1條之1，判決如主文。
本案經檢察官陳麒提起公訴，檢察官劉淑慧到庭執行職務。
中　　華　　民　　國　　111 　年　　6 　　月　　13　　日
                  刑事第一庭  法  官  侯弘偉
以上正本證明與原本無異。
如不服本判決應於收受送達後20日內向本院提出上訴書狀，並應
敘述具體理由；如未敘述上訴理由者，應於上訴期間屆滿後20日
內向本院補提理由書（均須按他造當事人之人數附繕本）「切勿
逕送上級法院」。
因疫情而遲誤不變期間，得向法院聲請回復原狀。
中　　華　　民　　國　　111 　年　　6 　　月　　13　　日
　　　　　　　　　　　　　　　書記官  劉冠宏　　
附表
編號 項目名稱 申貸時間（民國） 申貸人 申貸提供之虛假文件 華南銀行核貸日期 放款情形 1 週轉性支出 102年3月18日 被告 ①101年12月31日資產負債表（調查卷第104頁） ②101年1月1日至12月31日損益表（調查卷第105頁） ③101年7至12月營業人銷售額與稅額申報書（401）（偵卷第89-93頁） 102年3月20日 102年3月20日匯款560萬元、240萬元共800萬元至被告所有之華銀銀行帳號000000000000號帳戶 2 資本性支出 102年6月21日 被告 ①101年12月31日資產負債表（調查卷第104頁） ②102年4月30日資產負債表（調查卷第113頁） ③101年1月1日至12月31日損益表（調查卷第105頁） ④102年1月1日至4月30日損益表（調查卷第112頁） ⑤101年7至12月營業人銷售額與稅額申報書（401）（偵卷第89-93頁） ⑥102年1月至2月營業人銷售額與稅額申報書（401）（調查卷第114頁） ⑦101年度營利事業所得稅結算申報書（偵卷第213頁） 102年7月4日 ⒈102年7月4日匯款186萬6,187元至被告所有之華銀銀行帳號000000000000號帳戶 ⒉102年7月4日匯款203萬3,813元至被告指定之閻家敬所有之高雄銀行帳號000000000000號帳戶 

附錄本案法條：
中華民國刑法第215條
從事業務之人，明知為不實之事項，而登載於其業務上作成之文
書，足以生損害於公眾或他人者，處3年以下有期徒刑、拘役或1
萬5千元以下罰金。

中華民國刑法第216條
行使第210條至第215條之文書者，依偽造、變造文書或登載不實
事項或使登載不實事項之規定處斷。

修正前中華民國刑法第339條
意圖為自己或第三人不法之所有，以詐術使人將本人或第三人之
物交付者，處五年以下有期徒刑、拘役或科或併科一千元以下罰
金。
以前項方法得財產上不法之利益或使第三人得之者亦同。
前二項之未遂犯罰之。